【裁判字號】    95,中交簡上,69
【裁判日期】    950608
【裁判案由】    過失傷害
【裁判全文】
臺灣臺中地方法院刑事判決    九十五年度中交簡上字第六九號
上  訴  人
即  被  告  甲○○
上列上訴人因過失傷害案件，不服本院臺中簡易庭九十四年度中
交簡字第一二０六號中華民國九十四年十二月三十日第一審簡易
判決（聲請案號：臺灣臺中地方法院檢察署九十四年度偵字第三
三九二號），提起上訴，本院合議庭認為不宜以簡易判決處刑，
改依通常程序逕為第一審判決如下：
    主    文
原判決撤銷。
甲○○無罪。
    理    由
一、原聲請簡易判決處刑意旨略以：上訴人即被告甲○○於民國
    九十三年八月二十四日上午，駕駛車牌號碼ＬＭ－二五九九
    號自小客車，沿台中縣太平市○○路由北往南行駛，於同日
    上午七時三十五分許，行經台中縣太平市○○路八三二巷口
    之前方時，理應注意車輛行駛時之車前狀況，減速慢行，隨
    時採取必要之安全措施，且當時路面無障礙物，路況良好，
    被告並無不能注意之情事，竟疏於注意，未減速慢行，貿然
    前進，適告訴人乙○○騎乘車號ＳＴ八－○三九號機車從對
    向而來，未注意車輛行駛時不得駛入對向車道，貿然左轉，
    致被告自小客車之左前車頭與告訴人機車之右側車身發生碰
    撞，告訴人因而受有頭部外傷合併右側額葉挫傷性腦內出血
    、胸壁挫傷併右側第七肋骨骨折、頸部挫傷、右膝擦傷等傷
    害；因認被告涉有刑法第二百八十四條第一項前段之過失傷
    害罪嫌。
二、按犯罪事實應依證據認定之，無證據不得認定犯罪事實；又
    不能證明被告犯罪者，應諭知無罪之判決，刑事訴訟法第一
    百五十四條第二項、第三百零一條第一項分別定有明文。次
    按告訴人之告訴，係以使被告受刑事訴追為目的，是其陳述
    是否與事實相符，仍應調查其他證據以資審認；且認定犯罪
    事實所憑藉之證據，無論為直接證據或間接證據，其為訴訟
    上之證明時，均須達於一般之人不至有所懷疑，而得確信其
    為真實之程度，始得據為有罪之認定，倘未達此程度，而有
    合理性之懷疑存在時，即無從遽為有罪之確信；上開說明亦
    各有最高法院五十二年台上字第一三００號、七十六年台上
    字第四九八六號之判例意旨可參。
三、公訴意旨認定被告甲○○涉嫌刑法第二百八十四條第一項前
    段之過失傷害罪，無非是以告訴人之指訴及卷附之道路交通
    事故現場圖、道路交通事故調查報告表(一)、(二)、道路交通事
    故談話紀錄表、診斷證明書、現場照片八張、臺灣省臺中縣
    區車輛行車事故鑑定委員會鑑定意見書等為憑。惟訊據被告
    雖坦承於前述時地與告訴人乙○○所騎乘之機車發生碰撞，
    但堅決否認有何過失，辯稱：他當時駕駛該部自小客車，遵
    行在台中縣太平巿光興路之快車道上，由南往北朝大里巿之
    方向行進，至事故地點前，發覺告訴人騎乘之機車未按正常
    路徑行使，未打方向燈即無預警地駛向車道中心雙黃線，隨
    即踩煞車減速並鳴按喇叭，然告訴人卻突然向左迴轉橫越車
    道雙黃線，而撞及其車輛之左前葉子板及左前保險桿，他在
    防範不及之情況下，緊急煞車，向右閃避，並將車停住，本
    件厥因告訴人騎乘機車未依規定在劃有分向車道線之路段違
    規迴轉而肇事，他並無過失等語。經查：
    (一)參卷附之道路交通事故現場圖、道路交通事故調查報告表
      (一)、(二)、道路交通事故談話紀錄表、國軍台中總醫院附設
      民眾診療服務處之診斷證明書各一件及現場照片八張等證
      據方法，確實足可認定九十三年八月二十四日上午七時三
      十五分許，在台中縣太平市○○路上靠近該路八三二巷口
      之前方，告訴人所騎乘之車號ＳＴ八－○三九號機車由南
      往北行駛，因欲超越道路中心線迴轉至對向車道，而與被
      告所駕駛車號為ＬＭ－二五九九號之自小客車，在該處快
      車道上發生碰撞，告訴人因而受有頭部外傷合併右側額葉
      挫傷性腦內出血、胸壁挫傷併右側第七肋骨骨折、頸部挫
      傷、右膝擦傷等傷害之事實。
    (二)關於上述行車事故，公訴人依道路交通事故調查報告表(一)
      之記載及臺灣省臺中縣區車輛行車事故鑑定委員會以九十
      四年四月二十日中縣鑑字第０九四五五０一一五九號函附
      之鑑定意見書，而認定被告違反道路交通安全規則第九十
      四條第三項之規定，疏於注意車前狀況，未減速慢行，致
      與告訴人之機車發生碰撞，顯有過失等情節，固非無見；
      惟基於下述之事證，本院無法認定被告確有公訴人所指之
      過失行為：
      1.告訴人雖指稱當時其機車已停妥在台中縣太平市○○路
        之中間，等候對向車輛駛過後，即欲迴轉，而遭被告撞
        及等語（見偵查卷第十一－十二頁），然被告堅決否認
        ，辯稱乃告訴人騎乘機車去碰撞其自小客車，而各執一
        詞。有關上述爭議，因已查無積極適合之證據可資認定
        ，故本院無法斷定告訴人指稱當時其機車已停候在車道
        中，乃被告駕駛自小客車前來碰撞云云，確與事實相符
        ；亦即，被告此部分之辯解，非無可能。
      2.又依警方所拍攝之現場照片，本件行車事故發生後，被
        告之自小客車計有左前頭燈下方之擦痕及左前側輪胎上
        方靠近駕駛座之葉子板鈑金凹陷、刮損等二處受損（見
        偵查卷第三八頁所附照片二張）。由於上述二處受損點
        頗有差距，且二處受損點之間，即接近左前頭燈部分之
        左前側葉子板部分並無受損之情形，故上述二處受損點
        顯非同時所造成，應為合理之研判。換言之，被告之自
        小客車與告訴人機車最初之碰撞點，可能是在左前頭燈
        下方，其後因碰撞作用，導致告訴人機車接著撞擊左前
        側葉子板；不過，在無法回到當初之時空，以確定雙方
        之車速、地面溼滑程度（依道路交通事故調查報告表(一)
        之記載及現場照片所示，當時天雨，路面溼滑）及雙方
        於發生碰撞時之瞬間反應等各種可能交相影響物理作用
        之因素下，當然也不能排除被告自小客車左側輪胎上方
        近駕駛座處之葉子板才是最初之撞擊點。
      3.基於前述無法確定之因素，既然本件可能為告訴人違規
        左轉後，先撞上被告自小客車之左前側葉子板，此即意
        謂被告駕駛該部自小客車於車頭已會過告訴人之機車後
        ，才發生行車事故，且係於接近駕駛座之近身處所發生
        。則此時即便依道路交通事故調查報告表(一)之記載，可
        以認定被告當時應注意、能注意且無不能注意之情形，
        然任何居於被告處境之人，恐均將猝不及防，而無違反
        車前之注意義務可言。
      4.再者，依道路交通事故現場圖所示（見偵查卷第三０頁
        ），發生行車事故後，兩車大致平行在車道上，車頭相
        距約二點七公尺，告訴人機車之倒放處距車道中心線約
        有二公尺之刮地痕。從以上情節可知被告當時之車速不
        快，否則勢無可能於發生碰撞後，立即煞車停住車輛。
        此不僅迎合被告前揭言其已有注意車前狀況而減速慢行
        之辯解，極可能屬實，並使公訴意旨指稱被告疏於注意
        車前狀況，未減速慢行，貿然前進等語，難以說服常人
        信至無所懷疑之程度。
      5.至臺灣省臺中縣區車輛行車事故鑑定委員會之鑑定意見
        係認被告駕駛車號ＬＭ－二五九九號之自小客車未注意
        車前狀況，為肇事次因（見偵查卷第七五頁）。然觀該
        鑑定意見中所為之肇事分析，僅泛稱：被告於雨天行經
        肇事地段閃光號誌岔路口附近之處所，於數十公尺前即
        已發現輕機車欲左轉，未能特別謹慎注意車前狀況，未
        特別注意輕機車之動態，致輕機車貿然左轉時，被告防
        範不及，兩車碰撞肇事等語。對於本院前依卷內相關事
        證所查悉本件可能為告訴人單方面操作不當而撞及被告
        自小客車左前側葉子板部分，毫無著墨。既然本件存有
        上述對於被告有利之情形，卻未見該則鑑定意見注意及
        此，予以斟酌取捨，則所為不利被告之認定，即難認周
        全，致不足憑斷被告確有疏未注意車前狀況之過失。
    (三)本件行車事故雖有依被告聲請，再送臺灣省車輛行車事故
      覆議鑑定委員會鑑定，而經該會以九十五年五月三日府覆
      議字第０九五００一０二二三號函附覆議意見書，認被告
      無肇事因素在案（見本院卷第四九－五一頁）。惟因公訴
      人所提出之證據資料，已不能充分證明被告確有上述過失
      在先，則前開覆議意見是否可採，即無再事分析、探究之
      必要。故公訴人聲請傳喚上開覆議之鑑定人到庭調查其鑑
      定之根據乙節，本院未予調查，併予敘明。
四、綜合前述，案經本院審理之結果，認公訴人所舉證據尚不能
    充足證明被告已構成刑法第二百八十四條第一項之過失傷害
    罪，本件上訴為有理由，應予無罪之判決。此依刑事訴訟法
    第四百五十一條之一第四項但書第三款之規定，本件已不能
    以簡易判決處刑，故撤銷原判決，改依通常程序審理，並由
    本院逕為第一審判決，而為被告無罪之諭知。
據上論斷，應依刑事訴訟法第四百五十五條之一第一項、第三項
、第四百五十二條、第四百五十一條之一第四項但書第三款、第
三百六十九條第一項前段、第三百六十四條、第三百零一條第一
項，判決如主文。
本案經檢察官丙○○到庭執行職務。
中    華    民    國    95    年    6     月    8     日
                  刑事第十二庭  審判長法  官  王鏗普
                                      法  官  唐敏寶
                                      法  官  莊深淵
上正本證明與原本無異。
如不服本判決，應於送達後十日內向本院提出上訴狀（須附繕本
），上訴於台灣高等法院台中分院。
                                      書記官  何惠文
中    華    民    國    95    年    6     月    8     日


司法院資訊處製作；財團法人民間司法改革基金會備份。
